臺灣桃園地方法院民事簡易判決
111年度壢簡字第974號
原      告  財團法人汽車交通事故特別補償基金


法定代理人  蕭翠玲  
訴訟代理人  包澤杰  
被      告  徐少峰  


訴訟代理人  楊雅馨律師
被      告  張黃萬即阿萬兄菜行

訴訟代理人  曾翊翔律師
上列當事人間請求償還補償金事件，本院於民國111年11月3日言
詞辯論終結，判決如下：
    主    文
被告應連帶給付原告新臺幣2,044,201元，及自民國111年7月12
日起至清償日止，按年息百分之五計算之利息。
訴訟費用新臺幣21,295元由被告連帶負擔。
本判決得假執行。
    事實及理由
一、原告主張：被告徐少峰為被告張黃萬即阿萬兄菜行（下稱被
    告張黃萬）之員工。被告徐少峰為執行送菜之職務，於民國
    109年10月28日駕駛車牌號碼00-0000號自用小客車（下稱系
    爭車輛），行經桃園市中壢區環西路與五族街口時，不慎與
    訴外人王朝全發生交通事故，致王朝全死亡（下稱系爭事故
    ）。惟系爭車輛於系爭事故發生時並未投保強制汽車責任保
    險，而原告已依強制汽車責任保險法之規定補償王朝全遺屬
    醫療費新臺幣（下同）44,201元及死亡給付2,000,000元，
    共計2,044,201元。為此，爰依強制汽車責任保險法第42條
    第2項、民法第184條第1項前段、第2項、第191條之2、第18
    8條規定提起本件訴訟等語，並聲明：被告應連帶給付原告2
    ,044,201元及自起訴狀繕本送達之翌日起至清償日止，按年
    息百分之5計算之利息。
二、被告徐少峰則以：對系爭事故之發生，及原告請求之金額並
    不爭執等語。並聲明：原告之訴駁回。　　　　
三、被告張黃萬：被告張黃萬並未經營阿萬兄菜行，遑論僱用被
    告徐少峰送菜。又被告張黃萬已要求被告徐少峰以機車送菜
    ，且系爭車輛非被告張黃萬所有，系爭車輛車主即訴外人魏
    本民並未將車輛出借被告供作送菜之用，係被告徐少峰擅自
    駕駛系爭車輛送菜，被告張黃萬並不知情，且被告徐少峰系
    爭車輛停車位置與菜攤相距300公尺，被告張黃萬並無監督
    可能性，自不負連帶賠償之責。另被告與王朝全之家屬就系
    爭事故經鈞院以111年度壢簡字第1054號受理（下稱另案判
    決），另案判決之金額將影響原告請求之金額認定，故本案
    不宜在另案判決確定前進行實質審理。被告徐少峰已給付20
    0萬元與王朝全之家屬，原告請求之金額過高等語，以資抗
    辯。並聲明：原告之訴駁回。
四、本院得心證之理由：
  ㈠按本法所稱請求權人，指下列得向保險人請求保險給付或向
    特別補償基金請求補償之人：二、因汽車交通事故死亡者，
    為受害人之遺屬；其順位如下：(一) 父母、子女及配偶。(
    二) 祖父母。(三) 孫子女。(四) 兄弟姐妹。；本保險之給
    付項目如下：一、傷害醫療費用給付。二、失能給付。三、
    死亡給付；汽車交通事故發生時，請求權人因下列情事之一
    ，未能依本法規定向保險人請求保險給付者，得於本法規定
    之保險金額範圍內，向特別補償基金請求補償：二、事故汽
    車為未保險汽車；特別補償基金於給付補償金額後，得代位
    行使請求權人對於損害賠償義務人之請求權。但其所得請求
    之數額，以補償金額為限；強制汽車責任保險法第11條第1
    項第2款、第27條第1項第1至3款、第40條第1項第2款、第42
    條第2項分別定有明文。
  ㈡經查，被告徐少峰於上開時、地，駕駛系爭車輛，因未注意
    車前狀況而碰撞行人王朝全，致王朝全死亡，而涉犯過失致
    死罪，經本院以110年度審交簡字第133號刑事判決處被告徐
    少峰有期徒刑6個月，如易科罰金，以1,000元折算1日。緩
    刑2年確定等情，業經本院依職權調閱上開刑事卷宗核閱無
    訛，且為被告徐少峰所不爭執，堪信原告此部分之主張為真
    實。又系爭車輛於系爭事故發生時未投保強制汽車責任險，
    王朝全之家屬楊秀玉、王思穎、王政岩、王育屏、王琳林依
    法向原告請求補償，原告已補償傷害醫療費用44,201元及死
    亡給付2,000,000元，共計2,044,201元等情，業據原告提出
    診斷證明書、傷害醫療給付費用明細檢核表、相驗屍體證明
    書、道路交通事故當事人登記聯單、道路交通事故現場圖、
    機車傳送日查詢回覆結果、補償金理算書、匯款明細等件為
    證（見本院卷第6頁至第14頁），並有本院111壢簡字第1054
    號判決在卷可參，且被告徐少峰就上開判決認定其應負擔之
    侵權行為損害賠償責任及原告請求賠付之金額均不爭執，是
    原告依上開規定請求被告徐少峰賠付2,044,201元，洵屬有
    據，應予准許。
  ㈢按受僱人因執行職務，不法侵害他人之權利者，由僱用人與
    行為人連帶負損害賠償責任。但選任受僱人及監督其職務之
    執行，已盡相當之注意或縱加以相當之注意而仍不免發生損
    害者，僱用人不負賠償責任，民法第188條第1項定有明文。
    是民法第188條僱用人責任之規定，係為保護被害人而設，
    此所稱之受僱人，應從寬解釋，不以事實上有僱傭契約者為
    限，亦即依一般社會觀念，認其人係被他人使用為之服務而
    受其監督之客觀事實存在，凡外觀上可令人察知行為人係為
    他人服勞務而受其監督者，即應認其人為該他人之受僱人，
    至於該他人之主觀認識如何，要非所問。所謂執行職務，亦
    不以受指示執行之職務為限，倘受僱人之行為在外觀上依一
    般情形觀之，得認係執行職務者，均屬相當。
　㈣被告張黃萬固辯稱其未經營阿萬兄菜行，阿萬兄菜行亦非登
    記在案之商業行號，無法以阿萬兄菜行名義僱用被告徐少峰
    送菜，雙方並無僱傭關係，被告張黃萬不負民法第188條之
    責任云云。惟被告張黃萬自陳有經營菜行，平時請被告徐少
    峰以機車送菜，證人魏本民到庭時亦證稱有在被告張黃萬菜
    行兼職，而被告徐少峰亦陳稱受僱於被告張黃萬（見本院卷
    第48頁反面、第49頁、第67頁反面）。可見被告張黃萬確有
    經營菜攤，並有指揮監督被告徐少峰進行工作，被告間存在
    僱傭關係，應堪認定。至阿萬兄菜行是否登記為商業行號，
    與僱傭關係是否成立無涉，被告張黃萬此部分抗辯，尚難採
    憑。
  ㈤被告張黃萬復辯稱系爭車輛非被告張黃萬所有，車主魏本民
    並未將系爭車輛出借被告供作送菜之用，被告張黃萬有要求
    被告徐少峰以機車送菜，係被告徐少峰擅自駕駛系爭車輛送
    菜，被告張黃萬並不知情，且被告徐少峰系爭車輛停車位置
    與菜攤相距300公尺，應認被告張黃萬縱加以相當之注意監
    督被告徐少峰職務之執行，仍不免發生系爭事故等語，並聲
    請傳喚證人即系爭車輛車主魏本民到庭作證。然觀證人魏本
    民到庭證述略以：系爭車輛是伊的車，通常是伊用來送百貨
    用的。伊沒有車庫，會將系爭車輛放在菜行倉庫門口旁邊，
    通常會將車鑰匙放在被告張黃萬的菜行塑膠籃子裡，籃子裡
    沒有其他鑰匙，沒有設安全措施，任何人都可以拿，放在那
    是為方便移車。被告張黃萬會用系爭車輛來送菜，用車時會
    跟伊講。伊有在被告張黃萬兼職送菜，都是用機車送菜，送
    菜的機車鑰匙插在機車上，沒有放在籃子裡等語(見本院卷
    第66至68頁)。互核被告徐少峰到庭陳稱略以：伊先前有開
    過系爭車輛20幾次，是被告張黃萬叫伊開系爭車輛送貨，伊
    才知道籃子裡的鑰匙是貨車鑰匙。被告張黃萬大部分要我用
    機車送菜，事故當天貨量很多，有40箱高麗菜，用機車送需
    要5趟，是被告張黃萬叫伊開車送的。鑰匙有時不會在籃子
    裡，會在被告張黃萬身上，所以伊要開車也要去跟被告張黃
    萬拿。系爭車輛停在倉庫附近就是用來送菜用的等語（見本
    院卷第66頁反面至第68頁）。
  ㈥依證人及被告徐少峰所述，可知系爭車輛停放在菜行倉庫門
    口，被告張黃萬會使用系爭車輛送菜，車鑰匙平時則放在被
    告張黃萬菜行的塑膠籃子裡，沒有裝設任何安全保護措施，
    任何人均可拿取。衡情一般均會將車鑰匙會妥善保管，避免
    車輛無端被使用。而魏本民將系爭車輛暫放被告張黃萬菜行
    倉庫門口，並將車鑰匙交由被告張黃萬保管，如其僅供張黃
    萬使用，車鑰匙應不至隨意擺放在未做任何防護措施，開放
    取用之菜籃中，故系爭車輛是否僅供被告張黃萬使用，已屬
    可疑。況被告徐少峰為被告張黃萬之員工，如若未曾受到指
    示，又豈會將菜籃中之車鑰匙與停放在菜行倉庫門口之系爭
    車輛相聯繫，甚而使用該車送菜，顯見被告張黃萬曾指示被
    告徐少峰使用系爭車輛送菜至明，被告張黃萬辯稱未曾指示
    被告徐少峰使用系爭車輛送菜乙節，顯與常情有違。從而，
    被告徐少峰陳稱其依被告張黃萬之指示已多次使用系爭車輛
    送貨，系爭事故當日因有40箱高麗菜，被告張黃萬指示其使
    用系爭車輛送菜等情，較為可採。被告張黃萬雖辯稱係指示
    被告徐少峰使用機車送菜，然未舉證以實其說，難認可採。
    又依證人魏本民所述，被告張黃萬亦曾使用系爭車輛送菜，
    而被告張黃萬將車鑰匙放置在任何人均可取用之菜籃中，已
    然造成菜行員工可使用系爭車輛送菜之印象，被告徐少峰因
    此以系爭車輛送菜，自難謂被告張黃萬於被告徐少峰執行職
    務時，已盡相當之注意或縱加以相當之注意而仍不免發生損
    害。基上所陳，被告張萬黃自應與被告徐少峰連帶負侵權行
    為之損害賠償責任，本院111壢簡字第1054號判決亦同此認
    定。
  ㈦被告張黃萬另辯稱：另案判決之金額將影響原告請求之金額
    認定，在另案判決確定前應先停止訴訟程序。且被告徐少峰
    已給付200萬元與王朝全之家屬，原告請求之金額過高云云
    。惟本案法律關係並不以另案判決勝訴金額為據，且被告徐
    少峰已給付之金額及本件補償金均已在另案扣除，被告張黃
    萬未能具體說明其主張之依據為何，所辯自無足採，附此敘
    明。　　
　㈧末按給付無確定期限者，債務人於債權人得請求給付時，經
    其催告而未為給付，自受催告時起，負遲延責任。其經債權
    人起訴而送達訴狀，或依督促程序送達支付命令，或為其他
    相類之行為者，與催告有同一之效力；遲延之債務，以支付
    金錢為標的者，債權人得請求依法定利率計算之遲延利息；
    應付利息之債務，其利率未經約定，亦無法律可據者，週年
    利率為百分之5 ，民法第229條第2項、第233條第1項前段、
    第203條分別定有明文。經查，本件侵權行為損害賠償債務
    ，其給付核屬無確定期限，依前揭規定，被告應自起訴狀繕
    本送達之翌日起負擔按法定利率計算之遲延利息；復查本件
    民事起訴狀繕本均於111年7月11日合法送達被告，有本院送
    達證書在卷可稽（見本院卷第20、22頁），是原告請求被告
    均自111年7月12日起計算遲延利息，核屬有據，應予准許。
五、從而，原告依強制汽車責任保險法第42條第2項規定，請求
    被告連帶給付如主文第1項所示，為有理由，應予准許。
六、本件係依民事訴訟法簡易訴訟程序所為被告敗訴之判決，爰
    依同法第389條第1項第3款之規定，依職權宣告假執行。
七、訴訟費用負擔之依據：第85條第2項。爰依職權確定本件訴
    訟費用負擔額如主文第2項所示。
中　　華　　民　　國　　111 　年　　12　　月　　15  　日
                  中壢簡易庭      法  官  江碧珊
以上為正本係照原本作成。
如不服本判決，應於送達後20日內，向本院提出上訴狀並表明上
訴理由，如於本判決宣示後送達前提起上訴者，應於判決送達後
20日內補提上訴理由書（須附繕本）。
如委任律師提起上訴者，應一併繳納上訴審裁判費。
中　　華　　民　　國　　111 　年　　12　　月　　15  　日
                                  書記官  張育誠